臺灣臺中地方法院刑事判決
109年度侵訴字第159號
公  訴  人  臺灣臺中地方檢察署檢察官
被      告  AB000-A108488A (真實姓名年籍資料詳卷)
上列被告因家庭暴力防治法之妨害性自主案件，經檢察官提起公
訴（109年度偵字第2657號），本院判決如下：
    主    文
AB000-A108488A犯對於未滿十四歲之女子為猥褻行為罪，處有期
徒刑捌月。
其餘被訴部分無罪。
    犯罪事實
一、AB000-A108488A（真實姓名年籍詳卷，下稱A男）係AB000-A
    108488（民國00年0月00日生，真實姓名年籍詳卷，下稱甲○
     ）之爺爺，平日與配偶、甲 、甲 之妹妹與甲 父親即代號
    0000-000000B（姓名年籍詳卷，下稱B男）共同居住。於108
    年11月8日晚上，因甲 翌日即108年11月9日學校運動會，然
    甲 之手機被姑姑沒收，無手機可使用，因而於A男住處內，
    向A男借用手機，A男竟基於對未滿十四歲之女子為猥褻之犯
    意，要求甲 必須親吻其嘴唇，才願意將手機密碼告知甲○ 
    ，經甲 同意後，A男遂親吻甲 嘴唇、躺在沙發上撫摸甲○ 
    之臀部，並壓著甲 之臀部在其陰莖磨蹭，以此方式對甲○ 
    為猥褻行為。嗣經甲 向學校老師反映，經學校通報，始知
    悉上情。
二、案經臺中市政府社會局委由黃雅琴律師、羅宗賢律師訴由台
    中市政府警察局婦幼警察隊報告臺灣臺中地方檢察署檢察官
    偵查起訴。
    理    由
甲、有罪部分：
壹、程序部分：
一、按被告以外之人於審判外之陳述雖不符刑事訴訟法第 159條
    之 1至之4等4條之規定，而經當事人於審判程序同意作為證
    據，法院審酌該言詞陳述或書面陳述作成時之情況，認為適
    當者，亦得為證據；當事人、代理人或辯護人於法院調查證
    據時，知有刑事訴訟法第159條第1項不得為證據之情形，而
    未於言詞辯論終結前聲明異議者，視為有前項之同意，同法
    第159條之5定有明文。本案判決下列所引用被告A男以外之
    人於審判外之陳述，屬傳聞證據，惟被告於本院準備程序表
    示同意作為證據（參本院卷第29頁），本院審認上開證據作
    成時之情況，應無違法取證或不當情事，與本案待證事實間
    復具有相當之關聯性，以之作為證據應屬適當，依刑事訴訟
    法第159條之5規定，自有證據能力。
二、本案判決以下引用之非供述證據，並無刑事訴訟法第 159條
    第 1項規定傳聞法則之適用，經本院審理時依法踐行調查證
    據程序，與本案待證事實具有自然之關聯性，且無證據證明
    係公務員違法取得之物，依法自得作為證據。
貳、實體部分：
一、上揭犯罪事實，業據被告於本院審理時坦承不諱（參本院卷
    第28頁），核與證人即被害人甲 、證人朱峻毅證述情節相
    符（參他卷第83至89頁，偵卷第109至111頁），復有被害人
    甲 就學之個別晤談紀錄、臺中市性侵害案件減少被害人重
    複陳述作業訊前訪視紀錄表、臺中市性侵害案件減少被害人
    重複陳述作業暨專業團隊鑑定同意書、性侵害案件代號與真
    實姓名對照表、衛生福利部豐原醫院受理疑似性侵害事件驗
    傷診斷書、性侵害犯罪事件通報表、兒童少年保護及高風險
    家庭通報表、性侵害犯罪事件通報表、家庭暴力事件通報表
    、兒童少年保護及高風險家庭通報表、臺中市性侵害案件減
    少被害人重複陳述作業或一站式服務訊前訪現暨專業團隊鑑
    定評估紀錄表、臺中市性侵害案件減少被害人重複陳述作業
    暨專業團隊鑑定同意書、台中市被害人權益保障事項告知單
    、個別輔導紀錄、勘察、採證、錄（音）影同意書、衛生福
    利部臺中醫院受理疑似性侵害事件驗傷診斷書、臺中市政府
    警察局婦幼隊指認犯罪嫌疑人紀錄表、被害人案發地點現場
    自繪圖、現場相片、性侵害案件驗證同意書、甲 與朱峻毅
    輔導老師訊息對話等在卷可稽(參偵2657卷第77至95頁，他
    卷不公開卷第3至15、23至25、33至51、57至63、73至101頁
    ，偵卷不公開卷第27、41至43頁)，足認被告上開任意性自
    白與事實相符。從而，被告犯行應堪認定，應予依法論科。
    被告固聲請傳訊證人即被告之女兒張雅惠、張雅琍，待證事
    實為被害人甲 會說謊乙節，另聲請傳喚證人即被告之配偶
    詹秋淑，待證事實為被告與被害人甲 之感情很好乙節，然
    就上揭犯罪事實部分，業據被告自承在卷，已如前述，而就
    起訴書犯罪事實欄二、(一)部分，經本院為無罪之認定(詳
    後述)，固本院認上開證人已無傳訊之必要，附此敘明。
二、論罪科刑：
(一)被害人甲 係97年8月生，於案發時為未滿14歲之女子，有其
    年籍資料附卷可按，且被告知悉被害人甲 之年紀乙節，亦
    經被告自承在卷（參偵卷第50頁）。是核被告所為，係犯刑
    法第227條第2項之對於未滿14歲之女子為猥褻行為罪。按家
    庭暴力，謂家庭成員間實施身體或精神上不法侵害之行為；
    家庭暴力罪，謂家庭成員間故意實施家庭暴力行為而成立其
    他法律所規定之犯罪，家庭暴力防治法第2條第1款、第2款
    分別定有明文。查被告為被害人甲 之祖父，業據被告供述
    明確，並有被害人甲 證述可資佐證，是被告與被害人甲 間
    具有家庭暴力防治法第3條第3款所定之家庭成員關係，且被
    告所為屬於家庭成員間故意實施身體上不法侵害之行為，而
    該當家庭暴力防治法第2條第1款之家庭暴力，惟因家庭暴力
    防治法對於家庭暴力罪並無科處刑罰之規定，自應依刑法妨
    害性自主罪章之規定論科，附此敘明。　
(二)被告親吻、觸摸被害人甲 屁股及磨蹭被害人甲 屁股等舉措
    ，係基於同一強制猥褻犯意，於密切接近之時間，在同一地
    點實施，侵害被害人甲 之性自主法益，各行為之獨立性極
    為薄弱，依一般社會健全觀念，在時間差距上，難以強行分
    開，應視為數個舉動之接續施行，為接續犯，應論以一罪。
(三)爰以行為人之責任為基礎，審酌被告：1.前曾因對被害人甲
     為猥褻行為經本院105年度侵訴字第139號判決判處應執行
    有期徒刑2年，緩刑3年確定，竟仍不思悔改，為被害人甲 
    之祖父，不思對於年幼之被害人甲 善加對待，妥適照顧，
    竟為滿足個人之性慾，罔顧其之人格發展及心靈感受，對被
    害人甲 為前開猥褻之犯行，侵害其之身體自主權，影響其
    人格發展，被告所為殊值非難；2.犯後已坦承犯行；3.兼衡
    其犯罪動機、情節、手段、致被害人甲 所受損害之程度，
    暨其自述國小畢業之智識程度，之前務農，現無收入，靠政
    府補助維生，須扶養全家人（本院卷第76頁）等一切情狀，
    量處如主文所示之刑，以資懲儆。
乙、無罪部分：　　
一、公訴意旨略以：106年3月16日起至同年7月期間，被告明知
    被害人甲 係年僅8歲，未滿14歲，尚就讀小學三年級下學期
    之女子，復利用其與被害人甲 同住(地址詳卷)，平日照顧
    、教養被害人甲 生活起居且身為甲 爺爺之權勢，分別在被
    害人甲 房間書桌前徒手撫摸被害人甲 大腿內側；在客廳觀
    看A片之際，將手伸進被害人甲 內褲內撫摸甲 陰部各1次。
    因認被告均係涉犯刑法第227條第2項之對於未滿14歲之女子
    為猥褻行為罪嫌。
二、按犯罪事實應依證據認定之，無證據不得認定犯罪事實；至
    有罪之判決書應於理由內記載認定犯罪事實所憑之證據及其
    認定之理由，刑事訴訟法第154條第2項及第310條第1款分別
    定有明文。而犯罪事實之認定，係據以確定具體的刑罰權之
    基礎，自須經嚴格之證明，故其所憑之證據不僅應具有證據
    能力，且須經合法之調查程序，否則即不得作為有罪認定之
    依據。倘法院審理之結果，認為不能證明被告犯罪，而為無
     罪之諭知，即無前揭第154條第2項所謂「應依證據認定」
    之犯罪事實之存在。因此，同法第308條前段規定，無罪之
    判決書只須記載主文及理由。而其理由之論敘，僅須與卷存
    證
    據資料相符，且與經驗法則、論理法則無違即可，所使用之
    證據亦不以具有證據能力者為限，即使不具證據能力之傳聞
    證據，亦非不得資為彈劾證據使用。故無罪之判決書，就傳
    聞證據是否例外具有證據能力，本無須於理由內論敘說明（
    最高法院100年度台上字第2980號判決意旨參照）。查被告
    既經本院認定犯罪不能證明，而應為無罪之諭知（詳後述）
    ，揆諸上開說明，本判決所援引之證據並非作為認定其犯罪
    事實之證據，係屬彈劾證據性質，自不以具有證據能力之證
    據為限，爰此，即不再論述所援引有關證據之證據能力，合
    先敘明。
三、檢察官就被告之犯罪事實，應負舉證責任，並指出證明之方
    法，刑事訴訟法第161條第1項參照，是檢察官對於起訴之犯
    罪事實，應負提出證據及說服之實質舉證責任，倘其所提出
    之證據，不足為被告有罪之積極證明，或其指出證明之方法
    ，無從說服法院以形成被告有罪之心證，基於無罪推定之原
    則，自應為被告無罪判決之諭知（最高法院92年台上字第12
    8號判例意旨參照）。再事實之認定，應憑證據，如未能發
    現相當證據，或證據不足以證明，自不能以推測或擬制之方
    法，為裁判基礎；認定不利於被告之事實，須依積極證據，
    苟積極證據不足為不利於被告事實之認定時，即應為有利被
    告之認定，更不必有何有利之證據；認定犯罪事實，所憑之
    證據，雖不以直接證據為限，間接證據亦包括在內，然無論
    直接或間接證據，其為訴訟上之證明，須於通常一般之人均
    不致於有所懷疑，而得確信其為真實之程度者，始得據之為
    有罪之認定，倘其證明尚未達到此一程度，而有合理性懷疑
    之存在時，即無從為有罪之認定（最高法院30年上字第816
    號、40年台上字第86號、76年台上字第4986號判例意旨參照
    ）。次按被害人係被告以外之人，就被害經過所為之陳述，
    本質上固屬證人，然其目的在於使被告受刑事訴追處罰，與
    被告處於絕對相反之立場，所為陳述不免未盡實在或有所偏
    頗，其證明力顯較與被告無利害關係之一般證人之陳述為薄
    弱，為免過於偏重被害人之指證，有害於真實發現及被告人
    權保障，基於刑事訴訟法推定被告無罪及嚴格證明法則，被
    害人陳述與被告自白之證明力類同，均應有所限制。亦即被
    害人之陳述不得作為有罪判決之唯一證據，須其陳述並無瑕
    疵，且就其他方面調查，有補強證據證明確與事實相符，始
    得採為被告論罪科刑之基礎。所謂無瑕疵，係指被害人所為
    不利於被告之陳述，與社會上之一般生活經驗或卷附其他客
    觀事證，並無矛盾而言。又所稱補強證據，固不以證明犯罪
    構成要件之全部事實為必要，但以與被害人指述具有相當之
    關聯性為前提，並與被害人之指證相互印證，綜合判斷，已
    達於使一般之人均不致有所懷疑，而得確信其為真實之程度
    而言。
四、檢察官認被告涉有上揭犯行，無非係以證人即被害人甲 之
    證述、臺灣臺中地方檢察署105年度偵字第14789號起訴書等
    為其主要論據。然訊據被告固坦承確於106年間與被害人甲 
    嬉鬧乙節，惟堅詞否認有何對於未滿十四歲之女子為猥褻行
    為之犯行，辯稱：伊只是對被害人甲 全身搔癢，沒有印象
    有沒有搔到大腿內側，並無撫摸陰部。被害人甲 拿著證人B
    男之手機看A片，伊告訴被害人甲 不要看那些沒有營養的東
    西等語。 
五、經查：　　
(一)被告雖坦承於106年3月16日起至同年7月期間，會與被害人
    甲 嬉鬧、搔癢等節，然否認有撫摸被害人甲 之大腿內側及
    外陰部等節，此部分自應由檢察官負舉證之責。
(二)被害人甲 雖於警詢及偵查中均證稱：伊國小三年級下學期
    時，有一天不用上課的早上，爸爸在睡覺、祖母外出工作、
    妹妹也在睡覺，伊在1樓書桌前面玩，被告突然從後面伸手
    隔著褲子撫摸伊大腿約10分鐘。因為以前曾經因為跟老師說
    被告摸伊的事，老師告知社工，社工到家裡看伊，導致伊被
    爸爸打、罵，伊怕再被打，因此這次伊不敢講。另外有1次
    是被告在客廳放A片給伊看，被告先隔著褲子撫摸伊下體，
    後來也有伸進去褲子裡摸等語（參他卷第69至78、83至89頁
    ），然被害人甲 所證述之106年3月至7月間所發生之事，係
    至108年11月間始製作筆錄，自被害人甲 所述事發時間至製
    作筆錄時，已距離將近2年半之時間，被害人甲 之證述是否
    因時間而有記憶模糊之處，已有可疑。再被害人甲 亦證稱
    因為害怕，於106年間並未告知任何人此事，故經本院調閱
    學校之輔導紀錄，亦無任何資料可供補強被害人甲 之證述
    。又證人朱峻毅於警詢及偵查中所為之陳述，亦係就被告所
    涉關於108年間之犯行為證述，無法作為被害人甲 此部分證
    述之補強證據。則就公訴意旨所指被告於106年間之2次犯行
    ，實僅有被害人甲 之證述，揆諸前揭說明所示，尚難僅憑
    被害人甲 之單一指述，遽為被告有罪之認定。　
六、綜上，檢察官所提出之證據或所指出之證明方法，既不足為
    被告此部分有罪之積極證明，或說服本院形成被告此部分有
    罪之心證，揆諸前揭說明，自應就此部分為被告無罪之諭知
    。
據上論斷，應依刑事訴訟法第299條第1項前段、第301條，刑法
第227條第2項，判決如主文。
本案經檢察官鄭葆琳提起公訴，檢察官乙○○到庭執行職務。
中　　華　　民　　國　　111 　年　　1 　　月　　12　　日
                  刑事第十八庭  審判長法  官  李昇蓉
　　　　　　　　　                    法  官  張美眉
　　　　　　　　　                    法  官  李依達
以上正本證明與原本無異。
如不服本判決應於收受送達後20日內向本院提出上訴書狀，並應
敘述具體理由；其未敘述上訴之理由者，應於上訴期間屆滿後20
日內向本院補提理由書（均須按他造當事人之人數附繕本）「切
勿逕送上級法院」。
告訴人或被害人如不服判決，應備理由具狀向檢察官請求上訴，
上訴期間之計算，以檢察官收受判決正本之日起算。
                                      書記官  陳彥蓉
中　　華　　民　　國　　111 　年　　1 　　月　　12　　日

附錄本案論罪科刑法條：
中華民國刑法第227條第2項
對於未滿十四歲之男女為猥褻之行為者，處六月以上五年以下有
期徒刑。